【裁判字號】    89,上訴,50
【裁判日期】    890331
【裁判案由】    殺人未遂
【裁判全文】
臺灣高等法院花蓮分院刑事判決                      八十九年度上訴字第五號
    上訴人即被告  丁○○
    指定辯護人  曾泰源律師
右上訴人即被告因殺人未遂案件，不服臺灣臺東地方法院八十八年度訴字第三二八號
中華民國八十九年一月十九日第一審判決 (起訴案號：臺灣臺東地方法院檢察署八十
八年度偵字第二０八二號)，提起上訴，本院判決如左：
    主  文
原判決撤銷。
丁○○傷害人之身體，處有期徒刑壹年。
丁○○被訴恐嚇部分無罪。
    事  實
一、丁○○與乙○○係妻舅關係（乙○○之妻即丁○○之妹，已過世），共居於臺東
    縣卑南鄉泰安村三四八號，時酗酒鬧事，民國八十八年八月十四日中午酒後，竟
    於乙○○午睡毫無防備之際，進入上址乙○○房間，基於傷害之故意，順手持乙○○房間內之鐵製電風扇乙台，高舉拋擲乙○○，擊中乙○○之腹部後即逃逸無
    蹤，乙○○腹部遭重擊致小腸穿孔內出血而昏迷，當日中午一時許甦醒，打電話
    給住於他處之女兒甲○○趕來將乙○○送醫手術急救，始倖免於難。
二、案經乙○○告訴及甲○○告發，由臺灣台東地方法院檢察署檢察官偵查起訴。
    理  由
一、訊據被告丁○○，於原審調查中辯稱：「我叫他不要喝酒，我有出去」、「我們
    感情很好，常在一起喝酒」、「我沒有打他（乙○○），我是叫他起來吃飯，他
    不起來，我有問他說要不要叫人送他去看病，他搖搖頭，之後，隔壁有人在拜拜
    ，我去喝了兩杯，回來我就躺在沙發上睡著，直到隔天才知他被送到馬偕醫院急
    救」等語。於本院調查中則對於右揭事實供承不諱，並陳稱：「我與乙○○同住
    一起，我有以電風扇砸其腹部」、「我叫其起來吃飯，其不聽」及「電風扇原放
    於門口往內吹，我以丟擲方式將電風扇向其丟去，我無殺害其之意圖」等語。核
    與告訴人即被害人乙○○於偵審中指訴相符，並有現場照片七張、傷單診斷書乙
    紙及馬偕紀念醫院臺東分院八十八年十月十三日馬院東醫字第八八一○一四號函
    附卷佐證。本件事證已臻明確，被告犯行應堪認定。
二、核被告所為係犯刑法第二百七十七條第一項傷害罪。爰審酌被告時常酗酒，酒後
    亂性，對於提供住處供其同居之妹婿乙○○，以鐵製電風扇濫予丟擲，致乙○○
    受有小腸穿孔內出血傷害，以及犯後態度等一切情狀，量處如主文所示之刑，以
    示懲儆。公訴意旨以被告前揭犯行係涉刑法第二百七十一條第二項、第一項之殺
    人未遂罪嫌，無非係以告發人甲○○（即乙○○之女）及證人范錫盛（乙○○之
    子）、丙○○（乙○○之女婿）所為被告另於八十八年八月八日十七時許家庭晚
    餐時曾揚言將打死乙○○及乙○○前揭受傷為其論據。但查：（一）被告被訴恐
    嚇部分並不為罪（詳如後述四）。（二）殺人與傷害致死之區別，應以有無殺意
    為斷，其受傷之多寡及是否為致命部位，有時可藉為認定有無殺意之心證，究不
    能據為絕對標準，最高法院十八年上字第一三０九號及十九年上字第七一八號判
    例可資參酌。本件被告丟擲電風扇傷及乙○○腹部，雖導致乙○○小腸穿孔，並
    施行手術，始獲痊癒，惟上開傷害依馬偕醫院台東醫院八十八年十月十三日馬院
    東醫字第八八一０一四號函示「當時生命跡象穩定，無呼吸困難、休克等現象，
    經檢查後發現外觀並無傷口，然電腦斷層顯示有內出血現象，故經解釋後，家屬
    同意住院觀察治療，患者在急診至住院期間，並無急迫之生命危險現象」，足見
    被告對被害人所為傷害尚不致使人喪命，且若被告早有殺害乙○○之犯意，應係
    預備凶器為之，自無順手執持置於門首之電風扇為凶器之理，且亦可執持電風扇
    自熟睡中之乙○○足以致命之頭部擲下，並應以多次施暴達其犯行，自無僅以電
    風扇丟擲腹部即行逃逸之理。（三）訊之被害人乙○○亦表不知被告之用意。綜
    合上情，尚難據以反證被告所為「無殺害被害人之意圖」之辯為虛，且無其他積
    極證據足以證明被告有何殺害乙○○之意圖，自無因被告曾出言打死被害人在先
    ，及果於事後執持電風扇傷及被害人之犯行，即遽論被告有殺人未遂罪責之理。
    惟公訴人起訴基本事實同一，本院自可變更起訴法條判決，而原判決依公訴人上
    開起訴法條論處被告，即有未合，從而被告此部分上訴為有理由，自應由本院撤
    銷改判如前述。
三、公訴意旨另以被告丁○○於民國八十八年八月八日十七時許，在與乙○○及其女
    兒甲○○、女婿丙○○、兒子范錫盛同進晚餐之際，公然揚言其將打死乙○○，
    恐嚇危害乙○○生命，致乙○○心生畏懼。因認被告另涉刑法第三百零五條恐嚇
    罪嫌云云。
四、訊據被告丁○○否認有右揭恐嚇犯行，辯稱：「沒有，我忘了有無與他們共進晚
    餐」等語。經查右開事實，雖據證人甲○○於偵審中、范錫盛、丙○○於偵查中
    分別證述屬實，並據上開證人及被害人乙○○於本院調查中陳述明確，惟乙○○
    陳稱：「有的，當時我認為係玩笑話」、「沒有（心生畏懼），那係其之玩笑話
    」及「沒有（對恐嚇部分告訴）」等語。而證人甲○○、范錫盛及丙○○亦分別
    證稱：「我們均認為係言語上之威脅」、「丁○○係經常性的說，我以為係玩笑
    話」及「我以為係玩笑話」等語，徵之刑法第三百零五條所謂致生危害於安全，
    係指受惡害之通知者，因其恐嚇生安全上之危險與實害而言，最高法院二六年渝
    非字第一五號判例可資參照，本件被害人乙○○既未因被告將打死伊之言語而畏
    懼，已如前述，則被告丁○○所為即與刑法第三百零五條恐嚇罪之要件有間，此
    外，復查無其他積極證據足資證明被告有何恐嚇犯行，自無僅以被告出於玩笑之
    言詞，遽令其負恐嚇罪責之理。綜上所述，既不能證明被告涉有恐嚇犯行，其被
    訴該項罪嫌，自應依刑事訴訟法第三百零一條第一項規定為無罪之諭知。原判決
    就此部分依公訴人起訴罪名，為被告有罪之判決，自屬未合，被告此部分上訴為
    有理由，自應由本院撤銷改判，為無罪之諭知。
據上論斷，應依刑事訴訟法第三百六十九條、第三百六十四條、第二百九十九第一項
、第三百條、第三百零一條第一項、刑法第二百七十七條第一項、罰金罰緩提高標準
條例第一條，判決如主文。
本案經檢察官翟光軍到庭執行職務。
中      華      民      國      八十九      年    三    月    三十一    日
                                    審判長法官    謝  志  揚
                                          法官    何  方  興
                                          法官    闕  銘  富
右正本證明與原本無異。
殺人未遂部分檢察官得上訴。
其餘不得上訴。
                                        書記官    邱  廣  譽
中      華      民      國      八十九      年    三    月    三十一    日


司法院資訊處製作；財團法人民間司法改革基金會備份。
